【裁判字號】    95,抗,1248
【裁判日期】    950928
【裁判案由】    假扣押
【裁判全文】
臺灣高等法院民事裁定                  95年度抗字第1248號
抗  告  人  甲○○
上列抗告人與相對人丙○○、乙○間假扣押事件，對於中華民國
95 年8月15日臺灣板橋地方法院95年度裁全字第8952號裁定，提
起抗告，本院裁定如下：
    主  文
抗告駁回。
抗告訴訟費用由抗告人負擔。
    理  由
一、本件聲請及抗告意旨略以：相對人丙○○、乙○預收補習費
    新臺幣（下同）87萬餘元後，再施用詐術使伊人陷於錯誤，
    而交付100萬元頂讓弘勝文理補習班，致伊接收該補習班當
    月及次月即虧損達80萬元，自應返還其因此所受之不當得利
    。近聞相對人已將其所有台北縣土城市○○段1地號土地及
    其上17建號房屋之所有權移轉登記予黃麗華，日後恐難予強
    制執行，為此願提供擔保，聲請在45萬元範圍內，對相對人
    之財產假扣押。又法院就伊所提相關資料，僅就形式觀察即
    可，原裁定認定伊所提相關資料並非相對人涉及詐欺之證據
    ，有速斷之虞。又伊主張訴訟標的為87萬餘元，伊僅就45萬
    部分予以保全，核屬相當。相對人丙○○已將弘勝文理補習
    班於土城市○○路之分部負責人名義變更為他人，以避免查
    封，是本件自有假扣押保全必要云云。
二、按債權人就金錢請求或得易為金錢請求之請求，欲保全強制
    執行者，得聲請假扣押。假扣押非有日後不能強制執行或甚
    難執行之虞者，不得為之。請求及假扣押之原因應釋明之。
    前項釋明如有不足，而債權人陳明願供擔保或法院認為適當
    者，法院得定相當之擔保，命供擔保後為假扣押，民事訴訟
    法第522條第1項、第523條第1項及第526條第1項、第2項所
    明定。又民事訴訟法526條第2項規定，係於92年2月7日修正
    民事訴訟法時將原規定之「債權人雖未為前項釋明，如就債
    務人所應受之損害已供法院所定之擔保者，得命假扣押」，
    修正為現行規定，並於同年9月1日施行，即債權人聲請假扣
    押、假處分或定暫時狀態處分，仍應先釋明使法院信其請求
    及假扣押、假處分或定暫時狀態處分之原因大致為適當始可
    。僅於其釋明不足時，法院為補強計，始得命供擔保（該條
    項立法理由參照）。非謂法院於債權人未為釋明，僅陳明願
    供擔保時，即得為命提供擔保之假扣押、假處分或定暫時狀
    態處分之裁定（參見最高法院93年度台抗字第937號裁判要
    旨）。
三、經查，抗告人之主張固據其提出補習班轉讓契約書、刑事告
    訴狀、民事起訴狀、土地建物異動清冊影本各1件為證。惟
    依抗告人所提出之補習班轉讓契約，該契約之出讓人僅為相
    對人丙○○，並非相對人乙○，自與相對人乙○無涉，而該
    轉讓契約之內容僅載明將補習班內所有店面營業設備，包括
    冷氣機、影印機、課桌椅、白黑板、電腦、電話等教學設備
    器具，讓渡抗告人，並未言及包括經營權及已收取之學費亦
    應一併轉讓，僅憑該等轉讓契約書並非相對人施用詐術、預
    收補習費或簽收抗告人支付款項之證據，且相對人乙○亦未
    於補習班轉讓契約書簽章，則依抗告人所提出之資料均無法
    釋明其個人對相對人有何金錢或得易為金錢之請求存在，故
    抗告人雖陳明願供擔保以代釋明，惟依前開說明，其聲請難
    認合法，原裁定駁回抗告人之聲請，於法並無違誤，抗告意
    旨猶執前詞，指摘原裁定不當，為無理由。
四、據上論結本件抗告為無理由，爰裁定如主文。
中    華    民    國    95    年    9     月    28    日
                    民事第十四庭
                        審判長法  官  許正順
                              法  官  鍾任賜
                              法  官  張  蘭
正本係照原本作成。
不得抗告。
中    華    民    國    95    年    9     月    29    日
                              書記官  應瑞霞


司法院資訊處製作；財團法人民間司法改革基金會備份。
